【裁判字號】    95,簡上,65
【裁判日期】    950926
【裁判案由】    清償借款
【裁判全文】
臺灣彰化地方法院民事判決  95年度簡上字第65號
上  訴  人  乙○○
                        之2
被上訴人    丙○○
                        16號
上列當事人間請求清償借款事件，上訴人對於中華民國95年4月
12日本院第一審判決（94年度員簡字第226號）提起上訴，本院
於民國九十五年九月十二日言詞辯論終結，茲判決如下：
    主      文
上訴駁回。（原判決命上訴人給付被上訴人新台幣壹拾柒萬貳仟
伍佰拾元及自民國九十四年三月五日起至清償日止，按年息
百分之五計算之利息，減縮為上訴人應給付被上訴人新台幣肆萬
仟肆佰拾肆元，及自民國九十五年九月起至一百年八月止，
每月五日前給付新台幣貳仟壹佰伍拾貳元）
第二審訴訟費用由上訴人負擔。
    事實及理由
一、按當事人於第二審為訴之變更或追加，非經他造同意，不得
    為之。但第二百五十五條第一項第三款擴張或減縮應受判決
    事項之聲明者，不在此限。民事訴訟法第446第1項定有明文
    。本件被上訴人於原審請求上訴人給付新台幣（下同）17萬
    2,533及自民國九十四年三月五日起至清償日止，按年息百
    分之五計算之利息，嗣於本院審理時更正為上訴人應給付被
    上訴人4萬3434元，餘12萬9,099元按約定期限分60期給付，
    即自九十五年九月起至一百年八月止，每月五日前給付2,15
    2元，核係減縮應判決事項之聲明，於法自無不合，應予准
    許。
二、本件原判決認定之事實及理由（除被上訴人減縮部分外），
    經核並無不合，本院引用之（如附件）。
三、上訴人提起上訴，聲明原判決不利部分廢棄，廢棄部分，被
    上訴人在第一審之訴駁回。其理由略以：兩造間成立之契約
    係消費借貸，並非股權買賣，被上訴人明知包括上訴人共五
    位股東借貸之80萬元係供龍生物科技股份有限公司（下稱
    龍公司）增資之用，交付丁○○個人，遭挪作他用，且
    被上訴人與丁○○間款複雜，應與龍公司嗣後增資之40
    0萬元無關，本件借貸之金額應不生交付效力，上訴人自無
    清償之義務云云。被上訴人對上訴人之上訴，則聲明駁回上
    訴，第二審訴訟費用由上訴人負擔。
四、經查上訴人於93年8月31日簽立借款協議書，載明向被上訴
    人商借18萬4,600元，以做為入股股款之用，並同意分為84
    期，按月自薪資中自動扣繳，其每月扣繳費用以土地銀行計
    算之攤還金額為準，若償付貸款期間自公司離職，則應一次
    償付所有剩餘金額，上訴人並自93年9月至94年2月於每月薪
    資扣款2,413元，迄今尚有17萬2,533元未償還。及上訴人於
    94年2月1日參加龍公司停止營業及清算公司資產會議後，
    在匯款帳戶資料簽名自94年3月起至100年8月止，於每月5日
    前如數匯款2,413元入被上訴人土地銀行東台北分行帳號000
    000000000號等事實，為兩造所不爭執，並有借款協議書、
    匯款帳戶等資料在卷可稽，堪信為真實。
五、復查被上訴人主張於93年8月6日自其土地銀行帳戶轉帳80萬
    元至龍公司董事長丁○○在陽信商業銀行所開立之0000-0
    00000-0號帳戶，再由丁○○分別於同年9月3日及同年月27
    日轉存40萬元、10萬元至龍公司於陽信商業銀行所開立00
    00-000000-0號帳戶，被上訴人復於93年11月5日自其土地銀
    行帳戶匯款30萬元至上開陽信商業銀行龍公司帳戶等情，
    核與證人丁○○所證述，我在公司擔任董事長，借款增資都
    是我在處理，被上訴人向土銀借款80萬元，作為包括上訴人
    、甲○○等人增資之用，當時沒約定80萬元交給何人，在此
    之前，即93年6月就有談到借款增資的事，約定由被上訴人
    向土地銀行借款，當時被上訴人匯給我80萬元就作為公司的
    資金使用，我曾3次匯款，40萬元、30萬元、10萬元，40萬
    元是公司在用，後來因被上訴人質疑，我就把30萬元匯給他
    ，等到確認以後，被上訴人再把30萬元匯給我等情節相符，
    並有上開土地銀行、陽信商業銀行帳戶存摺影本及台灣板橋
    地方法院板橋簡易庭94年度板簡字第2329號歷審判決附卷可
    佐。
六、證人甲○○並具結證稱，看過及寫過借款協議書，曾向被上
    訴人借過錢，內容一樣，只是金額不一樣，為公司增資之用
    ，當時要借款增資，總共有5位，是和上訴人及被上訴人一
    起討論，當時被上訴人借給我們80萬元是我們約定由被上訴
    人向土地銀行貸款後提供給我們作為借款增資，因借款金額
    不同，所以比例也不同，當時沒約定匯給借款人，至於匯給
    公司或丁○○個人就記不起來，後來公司拿80萬元去增資，
    我在公司除是股東外，也有幫忙跑業務，上訴人增資後，也
    是公司董事，參與公司業務，公司的資產負債表也有登記，
    龍公司在增資登記後沒幾個月停止營業，公司清算時有人
    提出爭執，爭執內容是對於營運方向及是否實際增資，我本
    身也有向被上訴人借款增資，匯款帳戶資料我們4位是一起
    簽名，當時簽名也沒發生爭執。公司開會都有提供財務報表
    ，並記載公司營運情形，對被上訴人向土地銀行貸款80萬元
    借股東供公司增資用，無懷疑等語。而上訴人對經龍公司
    列為股東，並選任為董事，參與公司營運，及龍公司業於
    93年11月2日辦理增資登記等事實亦不爭執，並有龍公司
    股東會議紀錄、董事願任同意書及龍公司變更登記表在卷
    可稽。
七、本件上訴人簽立借款協議書，載明向被上訴人借款18萬4,60
    0元，作為入股龍公司股款之用，其借貸之意思已極明確
    ，雖未約定借款如何交付，惟按董事長對內為股東會、董事
    會及常務董事會主席，對外代表公司，公司法第二百零八條
    第三項定有明文。經查當時丁○○為龍公司之董事長，依
    法自有執行龍公司股東會決議，代表公司辦理增資之權限
    ，參以上訴人經龍公司列為股東，並當選董事，參與公司
    營運，復自93年9月至94年2月按月扣薪償還被上訴人，及
    龍公司確於93年11月2日辦理增資登記等情，堪信被上訴人
    將系爭借款交丁○○，符合兩造消費借貸契約之旨，應生
    交付之效力，兩造間之消費借貸契約成立生效應屬無訛。上
    訴人空言否認系爭借款不生交付效力云云，自無足採。又上
    訴人迄今尚有17萬2,533元未償還，及同意自94年3月起至10
    0年8月止，於每月5日前如數匯款2,413元等事實已如上述，
    從而，被上訴人於本院審理時減縮聲明請求上訴人給付到期
    之18期金額計4萬3,434元，餘12萬9,099元按約定期限分60
    期給付，即自九十五年九月起至一百年八月止，每月五日前
    給付2,152元（四捨五入），上訴人亦未爭執，於法洵屬有
    據。綜上，上訴人提起上訴指摘原判決不利部分不當，求予
    廢棄改判，為無理由，應予駁回。
八、本件事證已明，兩造其餘攻擊防禦方法，均於判決結果不生
    影響，爰不予審究。
九、據上論結，本件上訴為無理由，依民事訴訟法第四百三十六
    條之一第三項、第四百四十九條第一項、第七十八條，判決
    如主文。
中      華      民      國    95   年   9   月   26   日
                民事第一庭      審判長法  官  羅培昌
                                      法  官  簡燕子
                                      法  官  陳正禧
上為正本係照原本作成。
不得上訴。
中      華      民      國    95   年   9   月   26   日
                                      書記官  沈淑媛


司法院資訊處製作；財團法人民間司法改革基金會備份。
